【裁判字號】    99,監宣,422
【裁判日期】    991217
【裁判案由】    聲請監護宣告等
【裁判全文】
臺灣高雄地方法院民事裁定             99年度監宣字第422號
聲  請  人  魏豊田
上列聲請人聲請監護宣告事件，本院裁定如下：
    主    文
宣告李秋霞（女、民國○○年○ 月○○日生、身分證統一編號：Ｚ000
000000 號）為受監護宣告之人。
選定魏豊田（男、民國○○年○○月○ 日生、身分證統一編號：Ｚ000
000000號）為受監護宣告之人之監護人。
指定魏永和（男、民國○○年○○月○ 日生、身分證統一編號：Ｚ000
000000 號 ）為會同開具財產清冊之人。
聲請費用新臺幣壹仟元由受監護宣告之人負擔。
    理    由
一、聲請意旨略以：聲請人魏豊田為李秋霞之配偶，李秋霞於因
    罹患失智症，已不能為意思表示或受意思表示，或不能辨識
    其意思表示之效果，為此聲請對其為監護之宣告，並選定聲
    請人為其監護人等語。
二、按「對於因精神障礙或其他心智缺陷，致不能為意思表示或
    受意思表示，或不能辨識其意思表示之效果者，法院得因本
    人、配偶、四親等內之親屬、最近一年有同居事實之其他親
    屬、檢察官、主管機關或社會福利機構之聲請，為監護之宣
    告。」，98年11月23日修正生效之民法第14條第1 項定有明
    文。又「法院應於鑑定人前訊問應受監護宣告之人。但有礙
    難訊問之情形或恐有害其健康者，不在此限。」、「監護之
    宣告，非就應受監護宣告之人之精神或心智狀況訊問鑑定人
    後，不得為之。」、「法院為監護之宣告時，應依職權就配
    偶、四親等內之親屬、最近一年有同居事實之其他親屬、主
    管機關、社會福利機構或其他適當之人選定一人或數人為監
    護人，並同時指定會同開具財產清冊之人。」，98年11月23
    日修正生效之民事訴訟法第602 條第1 項、第603 條、民法
    第1111條第1 項亦分別定有明文。
三、經查：聲請人主張之事實，有中華民國國民身分證2 份、中
    華民國身心障礙手冊、長庚醫療財團法人高雄長庚紀念醫院
    診斷證明書各1 份為據，且本院審驗李秋霞之精神狀況，經
    本院於鑑定人林宏昇醫師前訊問李秋霞姓名及指認親人均能
    回答，但對月日、現在時間及簡單計算則無法回答則無法回
    答。且鑑定人林宏昇醫師鑑定後陳述：病患為退化性失智症
    ，記憶力缺損、時間、人、事、地、定向感已有障礙，計算
    能力、語言能力都有缺損，日常生活之功能也有障礙，已無
    法為意思表示或受意思表示，應為監護宣告等語（見本院99
    年12月15日鑑定筆錄），是依上揭鑑定結果，李秋霞因失智
    症致其心智缺陷程度重大，顯已達不能為意思表示或受意思
    表示，或不能辨識其意思表示之效果之程度，應可認定。
四、次查，聲請人魏豊田為受監護宣告人李秋霞之配偶，有中華
    民國身分證2 份在卷可參，是本院審酌聲請人與受監護宣告
    人為夫妻，聲請人亦有意願擔任監護人，是本院認由聲請人
    擔任監護人，應無不當之處，本院爰依上揭法條規定，選定
    聲請人擔任李秋霞之監護人。又經本院選定之監護人即聲請
    人，自應依民法第1112條規定，負責護養療治受監護宣告人
    李秋霞之身體及妥善為財產管理之職務，一併敘明。
五、另就指定會同開具財產清冊之人部分，聲請人陳述：請本院
    指定聲請人之兄魏永和擔任會同開具財產清冊之人等語。本
    院參酌魏永和為受監護宣告人之大伯，是本院認由其擔任會
    同開具財產清冊之人，亦無不當，本院爰依上揭法條規定，
    指定魏永和擔任會同開具財產清冊之人。又依民法第1113條
    準用同法第1099條之規定，於監護開始時，監護人對於受監
    護宣告人之財產，應會同魏永和，於2 個月內開具財產清冊
    並陳報法院，併此敘明。
六、依民事訴訟法第608 條第1 項，裁定如主文。
中    華    民    國    99    年    12    月    17    日
                  家事法庭法  官  郭佳瑛
正本係照原本作成。
如不服本裁定關於選定監護人及指定會同開具財產清冊之人等部
分，應於送達後10日內向本院提出抗告狀，並繳納抗告費新臺幣
1,000元；其餘關於宣告監護之部分，不得抗告。
中    華    民    國    99    年    12    月    17    日
                          書記官  曾小玲

司法院資訊處製作；財團法人民間司法改革基金會備份。
